【裁判字號】    95,易,851
【裁判日期】    950627
【裁判案由】    竊盜
【裁判全文】
臺灣臺北地方法院刑事判決               95年度易字第851號
公  訴  人  臺灣臺北地方法院檢察署檢察官
被      告  甲○○
                      押)
            己○○
            戊○○
                    （另案於臺灣台北看守所執行中）
上列被告等因加重竊盜案件，經檢察官提起公訴（95年度偵字第
5767號），本院判決如下：
    主  文
甲○○、己○○、戊○○結夥三人以上，攜帶兇器竊盜，甲○○
處有期徒刑貳年肆月；己○○、戊○○各處有期徒刑貳年捌月。
扣案之探照燈參組、絕緣手套參副均沒收之。
    事  實
一、甲○○前於民國九十四年間因竊盜案件，經臺灣新竹地方法
    院於以九十四年度訴字第三五七號判決判處有期徒刑六月，
    於九十五年一月二十五日判決確定；己○○前有重利、施用
    毒品等前科，且於九十四年八月間因攜帶兇器竊取接地電纜
    線等物，經臺灣桃園地方法院於九十五年四月十四日以九十
    五年度易字第二三二號案件判處有期徒刑一年四月；戊○○
    前於九十三年十二月間因結夥三人以上，攜帶兇器、竊取電
    線之加重竊盜案件，經臺灣板橋地方法院以九十四年度易字
    第四號判處有期徒刑八月確定（以上均不構成累犯）。甲○○、己○○、戊○○於九十五年三月八日晚間十時許，由甲○○駕駛戊○○所有之車牌號碼ＲＺ—六五四八號自用小貨
    車，搭載己○○、戊○○，沿國道五號公路行駛至坪林交流
    道出口之南向十三點五公里處橋墩附近，且將前開小貨車後
    車尾緊靠橋墩停放，迄至同年三月九日凌晨零時許，甲○○
    、己○○、戊○○竟基於意圖為自己不法之所有之犯意聯絡
    ，結夥三人，各頭戴自備之探照燈一只、及絕緣手套一副，
    以先攀爬至前開小貨車上，再藉以爬入約有一層樓高之橋墩
    下方伸縮縫之方式，而擅自進入國道五號公路下方由高速公
    路局所管制之廊道（管線通道）內，並撿拾現場所遺留之套
    桶組一組、手推車二台、破壞剪一把、螺絲起子一支、斜口
    鉗四支、尖嘴鉗一支、鐵勾二支、鋸子一把等無主物後（尚
    難認係私有財物，理由詳後述），攜帶客觀上足以危害他人
    生命、身體安全，可供凶器使用之上開破壞剪一把、螺絲起
    子一支、斜口鉗四支、尖嘴鉗一支、鐵勾二支、鋸子一支等
    物，罔顧國道公路用路人及維修人員之安全，由甲○○先持
    前述破壞剪將原置於電纜架上的接地銅線剪斷拖至地面，除
    去外覆塑膠皮後，裁剪成多段長度相當、便於運送之銅線，
    再由己○○、戊○○負責收拾甲○○裁剪後之銅線，加以綑
    綁置入手推車內，共計竊取電纜接地線五百四十五公分、及
    電纜裸銅線二千八百公分（市價約值三、四十萬元）得逞。
    嗣於同日凌晨二時許，經高速公路局北區工程處巡查人員報
    請內政部警政署國道公路警察局員警採南、北包夾之方式，
    分自國道五號公路十二點九公里處、十一點九公里處入口進
    入廊道查緝，而在約國道五號公路十一點九公里處，查獲甲○○頭戴探照燈、手戴絕緣手套，正持破壞剪剪斷銅線，己○○、戊○○亦頭戴探照燈，俯身撿拾、整理銅線，己○○
    見狀，旋以閩南語呼喊「警察，快走」，以示意戊○○逃逸
    ，惟仍為警當場逮捕，並起獲渠等所竊得之接地銅線、電纜
    裸銅線等贓物，並扣得破壞剪一把、螺絲起子一支、斜口鉗
    四支、尖嘴鉗一支、鐵勾二支、鋸子一把，探照燈三只、套
    桶組一組、絕緣手套三副、手推車二台、自用小貨車一輛等
    物。
二、案經內政部警政署國道公路警察局移送台灣台北地方法院檢
    察署檢察官偵查起訴。
    理  由
一、證據能力部分：
    被告對於本判決所引用之下列各項證據方法之證據能力，於
    本院準備程序中表示均無意見（見本院卷第四五頁），本院
    審酌該等言詞陳述及書面陳述作成時之情況，並無不宜作為
    證據之情事，依刑事訴訟法第一百五十九條之五第一項規定
    ，得作為證據。
二、訊據被告甲○○對於前揭竊盜犯行坦承不諱（見偵卷第十至
    十三頁、第七八頁、第一一七至一二０頁及本院卷第二二頁
    、四四頁反面），被告己○○、戊○○固不否認有於前揭時
    間至案發地點之事實，惟矢口否認有何竊盜犯行，被告己○○辯稱：當天晚上伊是去溪邊抓蝦，扣案的頭照燈是伊的，
    其餘不知道是何人所有，當天三人均有使用頭照燈，但伊並
    未戴絕緣手套，伊以小貨車後車身為台階攀爬上一層樓高之
    橋墩下方伸縮縫，再進入國道五號公路下方由高速公路管制
    局管制之管線通道內，但還沒有到失竊現場就被警察查獲，
    伊沒有碰到這些纜線，也沒有看到甲○○行竊經過云云；被
    告戊○○亦辯稱：當天伊是去抓蝦的，伊走在己○○後面，
    行進路線與己○○相同，伊進去之後還沒有看到己○○、甲○○就被抓，己○○走蠻前面的云云。經查：
  (一)被告甲○○、己○○、戊○○於九十五年三月八日晚間十時
    許，由被告甲○○駕駛戊○○所有之車牌號碼ＲＺ—六五四
    八號自用小貨車，搭載己○○、戊○○，沿國道五號公路行
    駛至坪林交流道出口之南向十三點五公里處橋墩附近，且將
    前開小貨車後車尾緊靠橋墩停放，至同年三月九日凌晨零時
    許，被告甲○○、己○○、戊○○各頭戴自備之探照燈一只
    、及絕緣手套一副，以先攀爬至前開小貨車上，再借以爬入
    約有一層樓高之橋墩下方伸縮縫之方式，而擅自進入國道五
    號公路下方由高速公路局所管制之廊道（管線通道）內，並
    撿拾現場所遺留之套桶組一組、手推車二台、破壞剪一把、
    螺絲起子一支、斜口鉗四支、尖嘴鉗一支、鐵勾二支、鋸子
    一把等物，攜帶客觀上足以危害他人生命、身體安全，可供
    凶器使用之上開破壞剪一把、螺絲起子一支、斜口鉗四支、
    尖嘴鉗一支、鐵勾二支、鋸子一支等物，由被告甲○○持前
    述破壞剪將原置於電纜架上的接地銅線剪斷拖至地面，除去
    外覆塑膠皮後，裁剪成多段長度相當、便於運送之銅線，加
    以綑綁後置入手推車內，共計竊取電纜接地線五百四十五公
    分、及電纜裸銅線二千八百公分（市價約值三、四十萬）等
    情，業據被告甲○○於警詢、偵查及本院審理中坦承不諱（
    見偵卷第十至十三頁、第七八頁、第一一七至一二０頁及本
    院卷第二二頁、四四頁反面），並經現場查獲員警即證人丙○○、丁○○及現場目擊證人乙○○於偵查及本院審理中到
    庭結證甚詳（參見偵查卷第一０九頁、及本院卷第六七至七
    二頁），復有現場採證相片多幀附卷可稽（參見偵卷第三六
    至三九頁、六二至七四頁），且有竊得之接地銅線、電纜裸
    銅線及破壞剪一把、螺絲起子一支、斜口鉗四支、尖嘴鉗一
    支、鐵勾二支、鋸子一把，探照燈三只、套桶組一組、絕緣
    手套三副、手推車二台、自用小貨車一輛等物扣案可資佐證
    ，足徵被告甲○○前揭任意性之自白與事實相符，應堪採信
    。
  (二)被告己○○、戊○○雖均否認有參與前揭竊盜犯行，辯稱：
    渠等是進去找甲○○云云，並經證人甲○○證稱：伊並未看
    見被告己○○、戊○○，警方來時他們僅到達約一分多鐘，
    他們在作什麼，伊不清楚云云（參見本院卷第七二頁），然
    查被告己○○、戊○○確實於案發現場負責收拾被告甲○○
    裁剪後之銅線乙節，業據證人丁○○到庭證稱：我是由北往
    南前行一段距離大約一公里後，看到有人在剪電纜，一個人
    在剪，另一人在收拾，在剪的人就是庭上的甲○○，當時甲○○彎腰拿著斜口鉗在剪電纜，另一位己○○在後面綑綁甲○○所剪下的電纜，因為電纜已經被剪成一截一截的等語（
    參見本院卷第六九頁），及證人乙○○所證稱：我清楚看到
    一個人拿油壓剪將銅線剪成一段段，另外二個人也蹲在地上
    等語（參見偵卷第一一０頁），佐以本件查獲員警於案發當
    時在被告己○○、戊○○身上亦均起出扣案之行竊工具乙情
    ，亦據證人丙○○到庭證稱：我在己○○身上運動褲口袋內
    搜到兩把鉗子等語（參見本院卷第六七頁反面），及證人丁○○證稱：在己○○、戊○○身上均有查獲工具等語（參見
    同卷第六九頁反面），且衡諸案發現場所起獲之絕緣手套有
    三副，核與被告等結夥三人行竊所需使用之手套數量亦無違
    誤，足認被告己○○、戊○○應均配戴上開絕緣手套，而參
    與竊取銅線之犯行甚明，是被告己○○、戊○○所辯僅係單
    純進入廊道內尋找被告甲○○云云，應均係事後卸責之詞，
    不足採信。
  (三)次查，被告己○○見員警到場時，旋以閩南語呼喊「警察，
    快走。」，且與被告戊○○二人立即逃逸等情，業據證人丙○○、丁○○、乙○○到庭證述甚詳（參見本院卷第六八頁
    、六九頁、七十頁反面），則苟被告己○○、戊○○僅係進
    入廊道尋找被告甲○○，衡情應無可能見警察到場查緝，即
    不加思索反應通知友人共同逃逸之理，且按，本件案發地點
    係國道五號公路坪林交流道出口附近之高速公路局管制廊道
    ，廊道內之寬度僅約一百二十公分，兩人併行錯身不易，且
    若一般人身高較高者，尚須略為低頭方可通過，高度及能見
    度均不佳等情，業據證人丙○○證述歷歷（參見本院卷第六
    八頁），一般人應可明顯查知係政府公共工程施工之處所，
    而不得任意進入，且亦知悉地下通道內之銅線係屬公共工程
    之財物，被告己○○、戊○○等猶於晚間均頭戴探照燈，循
    非正常管道尾隨被告甲○○攀爬進入廊道內，豈有不知被告
    甲○○係意在竊取廊道內公共工程物品之理，是被告己○○
    、戊○○主觀上應明確知悉被告甲○○進入上開廊道係為竊
    取銅線變賣，且與被告甲○○間顯有竊盜之犯意聯絡及行為
    分擔甚明。
  (四)綜上所述，本件事證明確，被告甲○○、己○○、戊○○等
    之犯行堪予認定，均應依法論科。
三、按刑法第三百二十一條第一項第三款之攜帶兇器竊盜罪，係
    以行為人攜帶兇器竊盜為其加重條件，此所謂兇器，其種類
    並無限制，凡客觀上足對人之生命、身體、安全構成威脅，
    具有危險性之兇器均屬之，且祇須行竊時攜帶此種具有危險
    性之兇器為已足，並不以攜帶之初有行兇之意圖或有使用作
    竊盜工具為必要，亦不限於行為人自行攜帶至行竊現場者為
    限；查本案被告甲○○等人於行竊時所使用之破壞剪一把、
    螺絲起子一支、斜口鉗四支、尖嘴鉗一支、鐵勾二支、鋸子
    一把等物，均質地堅硬有銳角，復可供人單手緊握持以對外
    攻擊，如用以施暴、脅迫、抵抗，依一般社會觀念，已足使
    人之生命、身體、安全受有危害，自堪認為兇器。核被告甲○○、己○○、戊○○所為，均係犯刑法第三百二十一條第
    一項第三款、第四款之結夥三人以上、攜帶兇器竊盜罪。被
    告三人間有犯意聯絡、及行為分擔，均為共同正犯。爰審酌
    被告甲○○、己○○、戊○○前有如事實欄所載之竊盜等犯
    罪前科，有台灣高等法院被告前案紀錄表可參，均素行不良
    ，犯罪之動機為竊取政府公共工程物品販賣牟利，不知循合
    法途徑賺取正當財物，被告三人各自分擔之犯罪情節輕重，
    所竊取財物之價值、罔顧國道公路用路人及維修人員之安全
    ，將造成工程人員於檢修配電設施時，因無法藉由銅線將電
    流導致土地，而可能導致遭電擊而死之意外（參見本院卷第
    七一頁背面筆錄），其所生之危害甚鉅，及其等犯罪之目的
    、手段、品行、智識程度與被告己○○、戊○○犯罪後飾詞
    否認犯行之態度，被告甲○○則坦承犯行，顯有悛悔之意等
    一切情狀，分別量處如主文所示之刑。扣案之探照燈三組、
    絕緣手套三副，為被告等三人所有，業據渠等供述在卷，且
    為供本件竊盜犯罪所用之物，爰依刑法第三十八條第一項第
    二款之規定，予以宣告沒收之。另扣案之破壞剪一把、螺絲
    起子一支、斜口鉗四支、尖嘴鉗一支、鐵勾二支、鋸子一把
    ，探照燈三只、套桶組一組、絕緣手套三副、手推車二台等
    物，被告甲○○均供稱是之前竊嫌所遺留，而否認為渠等所
    有，且乏積極明確之證據，可資證明為被告等三人所有，至
    扣案之ＲＺ—六五四八號自小貨車一部，雖係被告戊○○所
    有，然僅供被告等前往上址釣蝦後，偶然作為攀爬至犯罪現
    場行竊之交通工具，尚非直接供本件竊盜犯罪所用之物，爰
    均不併予宣告沒收之。又公訴人雖對被告三人具體求刑有期
    徒刑一年十月，並認被告等正值壯年，身強體健，屢犯竊盜
    案件，竟罔顧用路安全，對公共利益危害甚鉅，並聲請將被
    告等令入勞動場所強制工作三年，惟查被告甲○○、己○○
    及戊○○前分別僅有一至二次竊盜前科，有上開被告前案紀
    錄表可參，難認有犯罪之習慣或以竊盜為常業，且考量被告
    甲○○於警詢、偵查及本院審理中均坦承犯行，頗知悔悟之
    態度，應無強制工作之必要，本院審酌上開各情，認處以如
    主文所示之刑為適當，並不另為強制工作處分之諭知，附此
    敘明。
四、公訴意旨另以：被告甲○○、己○○、戊○○等三人於九十
    五年三月九日凌晨零時許，在國道五號公路下方由高速公路
    局所管制之廊道（管線通道）內，撿拾現場所遺留之套桶組
    一組、手推車二台、破壞剪一把、螺絲起子一支、斜口鉗四
    支、尖嘴鉗一支、鐵勾二支、鋸子一把等物，因認被告等另
    涉犯刑法第三百三十七條之侵占遺失物罪（參見本院卷第二
    二頁反面）。惟按，犯罪事實應依證據認定之，無證據不得
    認定犯罪事實；又不能證明被告犯罪者，應諭知無罪之判決
    ，刑事訴訟法第一百五十四條第二項、第三百零一條第一項
    分別定有明文。經查：被告甲○○固於警、偵訊及本院審理
    時自承在案發現場撿到上述扣案之物品，然公訴人並未提出
    積極明確之證據，以資證明上開物品之持有人或所有權人為
    何，已難遽認前揭物品仍屬他人所有之財物，佐以被告甲○○撿拾該扣案物品之地點，係在國道五號公路下方由高速公
    路局所管制之廊道內，乃一般人不易進入之處所，且參諸證
    人丙○○證稱：案發地點於九十五年三月八日亦有接獲遭竊
    通報等語（參見本院卷第六七頁），證人乙○○亦證稱：九
    十五年三月八日至現場勘查時，現場即有發現推車等語（見
    本院卷第七十頁），足見上開扣案之工具極可能係之前竊嫌
    行竊後所丟棄之無主物甚明，自難逕認係由他人遺失或離本
    人所持有之物。此外，本案復查無其他證據足以證明被告等
    有公訴人所指之侵占遺失物犯行，本應為被告等均無罪之諭
    知，但公訴人既認此部分之犯行如構成犯罪，與前開業經本
    院論罪科刑之加重竊盜罪間，具有牽連犯之裁判上一罪關係
    ，爰不另為無罪之諭知。
據上論斷，應依刑事訴訟法第二百九十九條第一項前段，刑法第
二十八條、第三百二十一條第一項第三款、第四款、第三十八條
第一項第二款，判決如主文。
本案經檢察官鄭克盛到庭執行職務。
中    華    民    國    95    年    6    月    27     日
                  刑事第十三庭  審判長法  官 朱瑞娟
                                      法  官 鍾素鳳
                                      法  官 吳佳薇
上正本證明與原本無異。
如不服本判決，應於判決送達後10日內向本院提出上訴狀。
中    華    民    國    95    年    6     月    29    日
                                      書記官 潘文賢
附錄本案論罪科刑法條：
刑法第321條
犯竊盜罪而有左列情形之一者，處六月以上、五年以下有期徒刑
：
一  於夜間侵入住宅或有人居住之建築物、船艦或隱匿其內而犯
    之者。
二  毀越門扇、牆垣或其他安全設備而犯之者。
三  攜帶兇器而犯之者。
四  結夥三人以上而犯之者。
五  乘火災、水災或其他災害之際而犯之者。
六  在車站或埠頭而犯之者。
前項之未遂犯罰之。


司法院資訊處製作；財團法人民間司法改革基金會備份。
